臺灣高等法院刑事判決　　　　　　　　96年度上易字第1545號
上　訴　人　臺灣板橋地方法院檢察署檢察官
被　　　告　甲○○
上列上訴人因被告妨害公務案件，不服臺灣板橋地方法院95年度
易字第2632號，中華民國96年5月10日第一審判決（起訴案號：
臺灣板橋地方法院檢察署95年度偵字第27446號），提起上訴，
本院判決如下：
    主  文
上訴駁回。
    理  由
一、公訴意旨另以：被告甲○○基於妨害公務之犯意，明知警方
    鳴警報器，正對其執行公務攔檢取締，竟以施強暴脅迫之方
    式加速駕車逃逸，經警3次攔停，甲○○自知無法逃逸，始
    將車輛完全停住，認被告涉犯刑法第135條第1項之妨害公務
    罪嫌。
二、按犯罪事實應依證據認定之，無證據不得認定犯罪事實；又
    不能證明被告犯罪者應諭知無罪之判決。刑事訴訟法第154
    條第2項、第301條第1項前段分別定有明文。次按刑法第135
    條第1項之罪，以對於公務員依法執行職務時施強暴脅迫為
    要件。所稱「強暴」，係指一切有形力即物理力之行使而言
    ，不問其係對人或對物為之均包括在內；所稱「脅迫」，則
    指以侵害生命、身體、自由、名譽、財物之不法為目的之意
    思，通知對方足使其生恐怖之心之一切行為而言。最高法院
    著有82年度台上字第608號判決意旨可資參照。
三、公訴意旨認被告涉有此部分犯行，無非係以證人趙明之證言
    、職務報告及監視錄影翻拍照片等為其論據。訊據被告甲○
    ○則堅詞否認對於前來取締之員警施以強暴之犯行，辯稱：
    伊沒有要撞警察的意思，警察站在另外一邊。我知道有2個
    警察，有1個警察開車，1個警察站在伊身旁，伊跟他無怨無
    仇，怎麼可能要撞他。伊認為警員要到亞東醫院急診室洽公
    ，故讓巡邏車先行，不知是要對其攔檢取締等語（見本院96
    年7月17日行準備程序筆錄）。經查：
（一）、證人即員警趙明於原審審理中具結證稱：「95年1月21
        日下午2時許，我和同事江進益駕駛巡邏車正欲前往亞
        東醫院處理交通事故案件，發現車號713-MD營業小客車
        違規停放在亞東醫院門口轉彎處的紅線區，準備進入亞
        東醫院載客。我們在對向車道發現該車違規，在車道中
        心處就先鳴警笛警告請該車離開，但對方不為所動，於
        是我們就繞進亞東醫院示意對方停車受檢，該車本來有
        停車的舉動，當江進益要下車盤檢時，該車又踩油門加
        速離開，後來我們的巡邏車又跟上去，平行阻擋該營業
        小客車，該車有停下來，我們要下車時，該車又瞬間加
        速前進打算離去，後來就由江進益先下車準備盤查，我
        則駕駛巡邏車橫在該車前阻擋。被告前2次有加速的動
        作，但沒有衝撞警車，被告應該是先假裝要停車，接著
        又想加速離開，但他沒有注意到江進益已經下車站在他
        車子的旁邊，如果被告執意轉彎，就會威脅到江進益，
        被告是想要離開現場的樣子，實際上並未衝撞到江進益
        ，他是否有衝撞江進益的意思，我不清楚。而被告在第
        3次被攔停後，就在車內對我們咆哮，且不願意出示證
        件。被告在車內咆哮的內容，我聽不清楚，大致上是不
        想讓我們查他的證件，要求回警局找我們的長官再說之
        類的話」等語（見原審96年4月26日審判筆錄第3至6頁
        ）。由證人趙明所述，被告在警方示意停車時，雖有2
        度停車而後再加速前行之舉措，然並未衝撞警車或警員
        ，亦即並無何對人或對物之有形物理力之行使，已與前
        述「強暴」之要件有間；況被告於第3次為警攔停後，
        縱在車內大聲咆哮，然所述內容亦未涉及足使在場值勤
        警員心生畏怖之言詞，亦與前述「脅迫」之要件相違。
        是尚難證明被告於警員執行公務中，有何施加強暴脅迫
        之犯行。
（二）、再者，依卷附監視錄影翻拍照片顯示，被告所駕駛之車
        號713-MD號營業小客車轉入亞東醫院時，證人趙明所駕
        駛之警用巡邏車與該營業小客車併排行駛，示意被告停
        車受檢，然被告卻又駕車前行，巡邏車停車，被告復向
        前行駛，警用巡邏車遂橫向阻擋被告所駕駛之營業小客
        車（見偵查卷第14至15頁）。按上開情節觀之，亦未見
        被告所駕駛之營業小客車有何衝撞警車或執行公務警員
        之舉，至多僅係單純未配合攔檢，而屬行政罰之範疇，
        而無由繩以刑法第135條第1項之罪。
（三）、綜上所述，既然不能證明被告有何對於執行公務之警員
        施以強暴或脅迫之犯行，依照前開說明，就被告所涉刑
        法第135條第1項之妨害公務罪嫌，應為無罪之判決。
四、原審因為被告無罪之諭知，洵無不當，檢察官上訴意旨略以
    ：依臺北縣政府警察局板橋分局之職務報告，被告於警員駕
    駛警車逼近要求攔停時，第1次先將車停住，見警車停止後
    又突然往前加速企圖駛離；警車往前繼續攔停，被告又將車
    停住，待員警欲下車盤查時，被告又加速往前駛離，待員警
    將警車橫檔於被告駕駛之計程車前，被告才才完全停車。被
    告於警車鳴笛攔停時，無故拒絕臨檢，且於警車第1次逼近
    時，還突然加速欲駛離現場，更於警車第2次逼近值勤員警
    下車欲盤查時，再加速往前行駛，此舉不顧巡邏員警駕駛警
    車及下車盤查員警生命身體安危，且加速衝撞逃逸之行為，
    客觀上即屬強暴脅迫之行為；再員警趙明於原審審理時亦證
    稱：「被告應該事先假裝要停車，接著又想加速離開，但他
    沒有注意到江進益已經下車站在他車子的旁邊，如果被告執
    意轉彎，就會威脅到江進益。」云云，是被告對於造成員警
    生命身體的危害應有不確定之故意，是其所為即與該罪之構
    成要件該當。惟原審認被告並未對員警施以強暴脅迫行為，
    顯有違誤，不合經驗法則，甚為顯然，是原審遽而認定被告
    無罪，似嫌速斷，容有再行斟酌之必要云云。固非無見，惟
    查被告並未施強暴、脅迫已如前述，檢察官之上訴，或尚有
    誤會，或為臆測之詞，尚非可採，其上訴為無理由，應予駁
    回。
據上論斷，應依刑事訴訟法第368條，判決如主文。
本案經檢察官陳明光到庭執行職務。
中　　華　　民　　國　　96　　年　　8 　　月　　22　　日
　　　　　　　　　刑事第七庭審判長法　官　黃麗生
　　　　　　　　　　　　　　　　  法　官　許錦印
　　　　　　　　　　　　　　　　  法　官　江國華
以上正本證明與原本無異。
不得上訴。
                                  書記官  陳玉嬋
中　　華　　民　　國　　96　　年　　8 　　月　　23　　日
